【裁判字號】    89,自,674
【裁判日期】    891211
【裁判案由】    詐欺
【裁判全文】
臺灣臺中地方法院刑事判決                          八十九年度自字第六七四號
    自  訴  人  丙○○
    被      告  乙○○
    被      告  林廷諭
右列被告因詐欺案件，經自訴人提起自訴，本院判決如左：
    主  文
乙○○、林廷諭均無罪。
    理  由
一、自訴意旨略以：被告林廷諭（又名林福來、甲○○）於民國八十六年七月間至自
    訴人經營之星欣傢俱工廠購買傢俱，雙方約定以現金交易，自訴人依約交貨後，
    林廷諭自稱被告乙○○為其配偶，乃交付乙○○為發票人，林廷諭背書之支票共
    八紙，金額計新台幣（下同）二百三十四萬四千元作為貨款之支付，詎屆期提示
    未獲支付，被告二人亦避不見面，自訴人始知乙○○非林廷諭之配偶，因認被告
    二人共同涉犯刑法第三百三十九條第一項詐欺罪嫌云云。
二、按犯罪事實應依證據認定之，無證據不得推定其犯罪事實，刑事訴訟法第一百五
    十四條定有明文。又刑法上詐欺罪之成立，以意圖為自己或第三人不法之所有，
    以詐術使人將本人或第三人之物交付為要件，所謂以詐術使人交付，必須被詐欺
    人因其詐術而陷於錯誤，若其所用之方法，不能認為詐術，亦不致使人陷於錯誤
    ，即不構成該罪，最高法院四十六年台上字第二六０號著有判例可資參照。訊之
    被告等堅決否認有何詐欺犯行，被告乙○○辯稱：伊將支票交付林廷諭使用，伊
    知林廷諭與自訴人合夥傢俱生意，其餘事情均不知悉等語。被告林廷諭辯稱：伊
    與自訴人合夥經營傢俱，自訴人持有之支票係向伊所借等語。經查：林廷諭於八
    十七年九月十八日向訴外人林慶裕等人承租房屋，自訴人為連帶保證人乙事，經
    自訴人陳述明確，並有存證信函附卷可稽，又自訴人自承：林廷諭自八十六年間
    開始向自訴人購買傢俱，初時交付部分現金，以後則以簽發支票之方式付款，嗣
    林廷諭表示無法支付現金，要求以幫自訴人購買材料之方式抵付價款，經自訴人
    同意等語，可見自訴人與林廷諭間生意往來密切，自訴人知悉林廷諭財務狀況。
    再自訴人提出之八紙支票發票日最早是八十七年十二月十五日，最遲為八十八年
    一月三十日，有支票影本附卷可稽，又自訴人自訴狀自承林廷諭係於八十六年七
    月間向自訴人購買傢俱，前開支票係八十七年九月間交付云云，益徵自訴人與林
    廷諭間相當熟識，否則自訴人焉會同意林廷諭買受傢俱後隔一年半之久始交付支
    票付款，因此自訴人收受林廷諭交付之支票，係本於其與林廷諭間熟稔及昔日生
    意往來關係，與乙○○是否林廷諭之配偶無涉，自難認被告二人有何詐欺情事。
    另乙○○使用之支票於八十七年十二月間開始退票，八十八年一月八日被公告列
    為拒絕往來，有華南商業銀行水湳分行八十九年九月七日華水湳存字第一０一函
    附卷可稽，是林廷諭交付自訴人支票即八十七年九月間，乙○○之經濟狀況並無
    異常，故林廷諭交付乙○○為發票人之支票與自訴人，亦無法認為有何詐欺意圖
    及犯行。綜上所陳，被告二人所為，核與詐欺罪之構成要件有間，難繩以該罪責
    。此外，本院復查無其他積極証據足資証明被告等有何犯行，自應均為無罪之諭
    知。
據上論斷，應依刑事訴訟法第三百四十三條、第三百零一條第一項，判決如主文。
中      華      民      國      八十九      年    十二    月    十一    日
                                        法  官  林郁婷
右正本證明與原本無異。
如不服本判決，應於送達後十日內向本院提出上訴狀 （須附繕本） ，上訴於台灣高
等法院台中分院。
                                        書記官
中      華      民      國      八十九      年    十二    月    十一    日


司法院資訊處製作；財團法人民間司法改革基金會備份。
